臺灣花蓮地方法院民事裁定
111年度消債職聲免字第5號
聲  請  人  鍾錦袖  
即債務人    
代  理  人  陳昭文律師(法扶律師)  
相  對  人  花旗（臺灣)商業銀行股份有限公司
即債權人            

法定代理人  莫兆鴻  
代  理  人  陳正欽  


相  對  人  永豐商業銀行股份有限公司
即債權人            
法定代理人  陳嘉賢  
代  理  人  呂亮毅  
相  對  人  中國信託商業銀行股份有限公司
即債權人            

法定代理人  利明献  
代  理  人  林煥洲  
相  對  人  台新國際商業銀行股份有限公司
即債權人            

法定代理人  尚瑞強  


上列當事人間因消費者債務清理事件聲請免責，本院裁定如下：
    主  文
債務人鍾錦袖應予免責。
    理  由
一、按法院為終止或終結清算程序之裁定確定後，除別有規定外
    ，應以裁定免除債務人之債務，消費者債務清理條例（下稱
    消債條例）第132條定有明文。而法院裁定開始清算程序後
    ，債務人有薪資、執行業務所得或其他固定收入，扣除自己
    及依法應受其扶養者所必要生活費用之數額後仍有餘額，而
    普通債權人之分配總額低於債務人聲請清算前2年間，可處
    分所得扣除自己及依法應受其扶養者所必要生活費用之數額
    者，法院應為不免責之裁定。但債務人證明經普通債權人全
    體同意者，不在此限。次按債務人有下列各款情形之一者，
    法院應為不免責之裁定。但債務人證明經普通債權人全體同
    意者，不在此限：(一)於7年內曾依破產法或本條例規定受
    免責；(二)隱匿、毀損應屬清算財團之財產，或為其他不利
    於債權人之處分；(三)捏造債務或承認不真實之債務；(四)
    聲請清算前2年內，因消費奢侈商品或服務、賭博或其他投
    機行為，所支出之總額逾該期間可處分所得扣除自己及依法
    應受其扶養者所必要生活費用之半數，或所負債務之總額逾
    聲請清算時無擔保及無優先權債務之半數，而生開始清算之
    原因；(五)於清算聲請前1年內，已有清算之原因，而隱瞞
    其事實，使他人與之為交易致生損害；(六)明知已有清算原
    因之事實，非基於本人之義務，而以特別利於債權人中之1
    人或數人為目的，提供擔保或消滅債務；(七)隱匿、毀棄、
    偽造或變造帳簿或其他會計文件之全部或一部，致其財產之
    狀況不真確；(八)故意於財產及收入狀況說明書為不實之記
    載，或有其他故意違反本條例所定義務之行為。消債條例第
    133條、第134條分別亦有規定。
二、經查，債務人經本院109年度消債清字第7號裁定自110年1月
    22日下午4時起開始清算，並由本院110年度司執消債清字第
    3號為清算之執行，債權人分配債務人所有坐落花蓮縣○○市○
    ○段000地號土地（權利範圍公同共有12分之1）及各保險保
    單解約金價值清償共新臺幣（下同）465,944元（佔債權比
    例50.6％），並於111年3月31日裁定清算程序終結確定等情
    。上開事實，業經調取前開各事件卷宗查閱無誤，堪予認定
    。是依首揭規定，應依職權裁定是否免責。準此：
  ㈠查債務人（43年生）已逾法定退休年齡，並稱其罹患憂鬱症
    無法工作，按月僅領取老人津貼7,759元、國保年金2,472元
    （共10,231元）等情，有個人戶籍資料、花蓮縣花蓮市低收
    入戶證明書、郵政存簿儲金簿內頁影本在卷為佐（消債清卷
    37、221頁，司執消債清卷83頁至91頁），堪認債務人經本
    院裁定開始清算程序後，縱有上開固定收入，以最近一年衛
    生福利部或直轄市政府所公告花蓮地區每人每月最低生活費
    一點二倍（15,946元，消債條例第64條之2規定）計算，扣
    除其每月必要生活費用後顯已無餘額，而無債清條例第133
    條所定之不免責事由。此外，復依卷內資料，查無債務人有
    消債條例第134條各款所列之不免責事由。依首揭規定，應
    以裁定免除債務人之債務。
  ㈡至債權人中國信託商業銀行固稱債務人未盡力清償且於聲請
    清算前2年有信用卡預借現金消費，其數額與性質應非屬一
    般日常生活所需，有消債條例第134條第2、4、8款之不免責
    事由，提出持卡人交易明細為據（卷33至55頁）。惟依債務
    人前述收支狀況及清償比例，難認有未盡力清償情事；主張
    債務人有隱匿財產或對財產收入為不實記載情事，亦未能提
    出任何事證；又交易明細所指清算聲請前2年間雖有「分期
    靈活金」之預借現金資料，然僅能得知消費借貸之紀錄，尚
    無據此逕認債務人於該期間有消費奢侈商品或服務、賭博或
    其他投機行為之情。前開主張，礙難憑採，附此敘明。　
三、從而，債務人既經本院為終止清算程序之裁定確定，依卷內
    資料，債務人亦無消債條例第133條或第134條各款所列之不
    免責事由，則依消債條例第132條規定，自應以裁定免除債
    務人之債務。至若自本院為免責裁定確定之翌日起1年內，
    發見債務人有虛報債務、隱匿財產或以不正當方法受免責者
    ，本院仍得依債權人之聲請或依職權裁定撤銷免責（消債條
    例第139條本文），併為陳明。
四、依消費者債務清理條例第132條，裁定如主文。
中　　華　　民　　國　　111 　年　　6 　　月　　1　　日
                    消債法庭   法  官  范坤棠 
以上正本係照原本作成。
如不服本裁定，應於裁定送達後10日內，以書狀向本院提出抗告
，並繳納抗告費新臺幣1,000元。
中　　華　　民　　國　　111 　年　　6 　　月　　1 　　日
                              書記官  徐大鴻